臺灣臺中地方法院民事判決
110年度訴字第1508號
原      告  朱謙恩  
訴訟代理人  王啓任律師
被      告  曹煥頴即格雷先生冷飲專賣店

上列當事人間請求損害賠償等事件，本院於中華民國110年9月30
日言詞辯論終結，判決如下：
    主      文
被告應給付原告新臺幣（下同）60萬元，及自民國110年6月18日
起至清償日止，按年息5%計算之利息。
訴訟費用由被告負擔。
本判決於原告以20萬元供擔保後，得假執行。但被告以60萬元為
原告預供擔保，得免為假執行。
    事實及理由
壹、程序部分
一、因侵權行為涉訟者，得由行為地之法院管轄；同一訴訟，數
    法院有管轄權者，原告得任向其中一法院起訴，民事訴訟法
    第15條第1項、第22條分別定有明文。本件被告住居所不在
    本院轄區，但因原告所主張法律關係包括侵權行為，指被告
    於民國109年9月30日在台中市西區春水堂對其詐欺使其簽約
    「入股合同」。經本院依職權調查，被告自認兩造曾在上開
    處所商議關於上開契約之事、自認兩造於109年9月30日簽立
    上開契約及其上有兩處被告姓名是被告所寫，惟否認詐欺。
    而有無詐欺侵權行為存在，為實體上有無理由之問題，兩造
    商議上開契約之處所既在台中市，即足認本院亦有管轄權。
    被告聲請本院依職權將本件移轉於其住所地之臺灣高雄地方
    法院，容有未洽，附此敘明。
二、被告未於言詞辯論期日到場，核無民事訴訟法第386條所列
    各款情形，爰依原告聲請，由其一造辯論而為判決。
貳、實體部分
一、原告主張：兩造於109年9月30日在台中市西區春水堂簽約，
    原告「入股」被告計畫於台中市設立之分店─格雷先生紅茶
    冷飲專賣店（復興總店），原告出資60萬元，占總股數100
    股中之33股，被告保證於110年2月前設立完成並開始營業，
    之後即可按月分配紅利，原告遂於109年10月5日匯款60萬元
    至被告帳戶。按原告係就被告所經營之事業出資，而分受其
    營業所生之利益，及分擔其所生損失，為隱名合夥契約。惟
    被告拖延至110年2月間仍未履行，原告始發現被告另於其他
    地區亦以同樣方式招募資金，對照各合夥人與被告所簽訂之
    契約，其出資比例與總出資額均不相同，顯見被告僅為騙取
    渠等投資者之信任，謊稱計畫開立台中分店，以總出資額之
    不同來使投資者相信自己的投資佔比較高，應能獲取較高之
    分紅，進而願意交付投資款予被告，並於收受詐欺款項後，
    將投資款用於他處，致使原告遭受財產上之損害60萬元，自
    應依民法第184條第1項前段、後段及第2項之規定，負損害
    賠償責任。原告於110年3月間發見遭被告詐欺之事實，爰依
    民法第92條第1項前段規定，以本件起訴狀繕本之送達作為
    行使撤銷其簽訂上開契約之意思表示，上開契約應溯及自始
    失效，依民法第179條規定，被告應負返還60萬元之義務。
    隱名合夥契約終止時，隱名合夥出資之返還，得任由當事人
    自由約定，兩造於110年3月22日電話通話，內容是被告尚未
    動用到原告的錢，並同意110年4月前全額退款等語，則被告
    亦應依約定或民法第709條規定，返還原告之出資60萬元。
    爰依侵權行為、不當得利、隱名合夥出資返還請求權之法律
    關係，請求擇一為有利原告判決等語。並聲明：除擔保金額
    及免假執行外，如主文所示。
二、被告未於言詞辯論期日到場，惟依其提出答辯狀則以：否認
    原告出資額佔總投資額之33%；否認被告保證於110年2月前
    設立完成並開始營業，之後即可按月分配紅利云云；否認有
    任何詐欺，係原告單方內心期待110年2月開店，原告及其他
    合夥人均與被告間密切保持聯絡，多次討論開店事宜，被告
    積極尋找店址，合夥人各有意見，豈可逕謂被告詐騙？原告
    明知中途退股恐將違反上開契約條款而無法拿回入股金，始
    謊稱受被告詐欺。原告主張撤銷受詐欺之意思表示，自不生
    效力，上開契約仍有效存續，原告依民法第179條規定請求
    返還60萬元即無理由。兩造間上開契約未終止，被告未同意
    退款，於110年3月22日通話中係表示：「一切均應依照入股
    合約進行」，於同日下午6:32回覆「好的」僅表達知悉原告
    急需用錢，並無法得知是何人同意退款，又被告於110年3月
    30日表示：「本身也是自願投資的呀 而且目前資金不到位
    無法展店的情況也有告知你了 我正在盡力解決這個問題」
    等語，可知被告從未同意原告退出投資合夥關係或同意返還
    投資款，原告請求返還出資60萬元顯無理由等語資為抗辯。
    並聲明：（一）原告之訴及假執行之聲請均駁回；（二）如
    受不利判決，願供擔保請准宣告免為假執行。
三、兩造不爭執之事實：
（一）兩造於109年9月30日簽約，原告入股被告計畫於台中市設
      立之分店─格雷先生紅茶冷飲專賣店（復興總店），原告
      出資60萬元，遂於109年10月5日匯款60萬元至被告帳戶。
（二）兩造所提出之各項通訊軟體通訊紀錄，形式上為真正。
四、本院認定之理由：
（一）隱名合夥與合夥不同。稱合夥者，謂二人以上互約出資以
      經營共同事業之契約（民法第667條第1項）。稱隱名合夥
      者，謂當事人約定，一方對於他方所經營之事業出資，而
      分受其營業所生之利益，及分擔其所生損失之契約（民法
      第700條）。合夥人出資後，其出資成為合夥財產之一部
      分，屬合夥人全體之公同共有，且合夥財產為合夥債權人
      之第一擔保，合夥財產不足清償合夥之債務時，各合夥人
      對於不足之額，連帶負其責任 (民法第668條、第681條) 
      ，故合夥人退夥時，其出資之返還，必須依民法第689條
      之規定為結算分配，不能任由合夥當事人約定返還之金額
      。又隱名合夥人係為出名營業人而出資，出資後其權利即
      移屬於出名營業人，隱名合夥並無所謂合夥財產。隱名合
      夥不過為隱名合夥人與出名營業人之契約關係，隱名合夥
      人就出名營業人所為之行為，對於第三人無何權利義務 (
      民法第700條、701條、704條) ，故隱名合夥人退夥時，
      其出資之返還，得任由當事人自由約定，當事人無約定，
      則適用民第709條之規定（最高法院88年度台上字第1998
      號、97年度台上字第2062號民事裁判要旨參照）。
（二）依兩造所提出之書面契約（原證1即本院卷第23頁、被證2
      即本院卷第95頁），除被證2於當事人欄及簽約人欄分別
      蓋有「格雷先生冷飲專賣店」及「曹煥頴」之印文，並於
      內容修改處分別蓋有「曹煥頴」之印文，而原證1尚未有
      蓋章外，其餘所見內容均相同，應為真正無疑。其上載明
      甲方名為「格雷先生紅茶冷飲專賣店（復興總店）負責人
      曹煥頴」，乙方即原告，事由記載「簽定本入股合同」，
      其餘所載內容如下：
　　　1.入股時間：自109年9月30日起，至112年9月30日，共計
        3年。
　　　2.入股金額：乙方出資共計60萬元，計33股。
　　　3.入股金資產計算：按180萬元為總資產（以簽約當日核
        算計），共計100股（此為原始股）。
　　　4.分紅：①每月15日為分紅日……②紅利按每月純利潤之金額
        分配。
　　　5.退股、中途退股
　　　　⑴自入股時間起到1/3時：按當時入股金額1/3退還，已
          分紅利亦按1/3計算。
　　　　⑵自入股時間起到2/3時：按當時入股金額1/3退還，已
          分紅利亦按2/3計算。
　　　　⑶自入股時間起到期時：可選擇退股，按當時（日）乙
          方出資總金額，按股數33股退還。
　　　6.純利潤：每月營利（總業績）扣除所有應支出後，再扣
        除行政管理費、折舊攤提費（以1/7股份，作為裝修及
        硬體設備更新之用），為當月純利潤。
　　　7.其他：
　　　　⑴乙方在與甲方合約有效期內即到期後2年，不得與任何
          人在台中市區域內做任何冷飲營利性投資。
　　　　⑵合約到期日前半年，甲、乙雙方必須決定是否繼續合
          作事宜，惟乙方保有決定權，若乙方決定繼續合作，
          甲方不得拒絕。
　　　　⑶儲值金在未消費前，不列入每月業績帳……
　　　　⑷每月財務，由甲方保管，乙方監管……
　　　8.以上合同若有修正，按甲、乙雙方同意後更正之。
　　　9.本合同一式二份，甲、乙雙方各執一份。
（三）依上開契約內容，並參照原告所提出經濟部商工登記公示
      資料，登載「格雷先生冷飲專賣店」負責人「曹煥頴」為
      108年3月27日設立登記之獨資，營業項目僅為飲料店業，
      登記機關為高雄市政府（見本院卷第25頁），可見被告係
      以該商業登記名義與原告簽約，被告一方為經營之事業，
      原告一方僅為出資，而分受其營業所生之利益，及分擔其
      所生損失，並約定上開契約之終止及原告出資之返還，且
      僅見兩造間互相表示意思合致，與第三人一概無關，顯見
      上開契約之性質為隱名合夥，而非合夥。則依前揭說明，
      隱名合夥人退夥時，其出資之返還，自得任由當事人自由
      約定。
（四）依原告所提出被告不爭執為真正之原證6即兩造間於110年
      3月22日以通訊軟體聯絡之紀錄（見本院卷第37頁），所
      呈現情狀如下：
下午4:41 被告：方便電話嘛？   下午5:03 原告：可以講一下 下午5:10 被告來電語音通話6分48秒   下午5:40 原告：怕日後誤會 我大概紀錄一下我們的通話內容 目前是沒有動到我的錢 並且也都同意了退款 然後提出是四月前全額退  下午5:40 原告傳送其銀行帳戶存摺封面之圖片，並稱：希望可以盡快收到喔 下午6:32 被告回覆「希望可以盡快收到喔」：好的  
　　　依上開情狀，以一般人之識讀能力為準，足以證明兩造於
      110年3月22日下午5:10許之語音通話中已約定原告退夥及
      被告應於110年4月前全額退還原告之出資，故原告於同日
      下午5:40表明以文字紀錄確認雙方剛才通話內容，並提供
      收受退款帳號時，被告才會直爽回覆「好的」，否則被告
      必否認其同意退款，且雙方權利義務不涉及任何第三人，
      權利義務主體只能是兩造，退款義務人當然是被告。兩造
      之新契約自然取代以前契約，即不再適用上開契約第5條
      關於中途退股之約定。被告否認當時上開契約經合意終止
      及其同意退款，並辯稱：其於110年3月22日下午5:10許之
      語音通話中係表示：「一切均應依照入股合約進行」，於
      同日下午6:32回覆「好的」僅表達知悉原告急需用錢，並
      無法得知是何人同意退款，嗣後被告於110年3月30日上午
      11:01表示：「本身也是自願投資的呀 而且目前資金不到
      位無法展店的情況也有告知你了 我正在盡力解決這個問
      題」云云（見本院卷第33頁），皆無非事後反悔之詞，自
      無可取。簡言之，兩造於110年3月22日下午5:10許之語音
      通話中既已約定原告退夥及被告應於110年4月前全額退還
      原告之出資，被告自應依約定履行其返還隱名合夥出資之
      義務，清償期限亦已屆至，原告自得請求返還之。
（五）綜上所述，原告本於隱名合夥出資返還請求權，請求被告
      給付60萬元，及自起訴狀繕本送達翌日即110年6月18日起
      至清償日止，按年息5%計算之法定遲延利息，為有理由，
      應予准許。原告另依侵權行為、不當得利之法律關係所為
      請求，與其依隱名合夥出資返還請求權所為請求部分，係
      屬選擇合併之主張，本院既已認原告依隱名合夥出資返還
      請求權所為請求有理由，而為原告勝訴判決，就其他主張
      即毋庸加以論斷，附此敘明。
（六）兩造分別陳明願供擔保請准宣告假執行或免為假執行，核
      無不合，爰分別酌定相當之擔保金額，予以准許。
五、本件事證已臻明確，兩造其餘之攻擊、防禦方法，核與判決
    結果不生影響，毋庸逐一論列，併此敘明。
六、訴訟費用負擔之依據：民事訴訟法第78條。
中　　華　　民　　國　　110 　年　　10　　月　　14　　日
                  民事第二庭    法  官  蔡嘉裕
正本係照原本作成。
如對本判決上訴，須於判決送達後20日內向本院提出上訴狀。如
委任律師提起上訴者，應一併繳納上訴審裁判費。
中　　華　　民　　國　　110 　年　　10　　月　　14　　日
                                書記官  譚系媛